臺灣高等法院民事裁定
109年度抗字第1447號
抗  告  人  莊國安  
相  對  人  吳培改  
            鄭朝崇  
            柯欣惠  
            洪金概  
            黃鈺翔  
            林觀保  
            
上列當事人間請求遷出建物事件，抗告人對於中華民國109年9月
29日臺灣新北地方法院109年度補字第1748號裁定關於訴訟標的
價額核定部分，提起抗告，本院裁定如下：
    主  文
抗告駁回。
抗告訴訟費用由抗告人負擔。
    理  由
一、抗告意旨略以：伊為坐落新北市○○區○○段○○○段000地號土地
    （下稱系爭土地）之共有人，惟系爭土地遭不明人士於其上
    興建房屋，相對人吳培改占有起訴狀附圖（下稱附圖）一2-
    4⑴、門牌號碼新北市○○區○○路00巷0弄00號建物（面積111平
    方公尺），相對人洪金概占有附圖一2-4⑹、門牌號碼同上弄
    28號建物（面積254平方公尺），相對人黃鈺翔占有附圖三2
    -4⑶、門牌號碼同上弄17號建物（面積149平方公尺），相對
    人林觀保占有附圖二2-4⑵、門牌號碼同上弄29號建物（面積
    224平方公尺）（合稱系爭建物），相對人鄭朝崇、柯欣惠
    占有附圖二2-4⑺部分土地（面積454平方公尺），爰依民法
    第767條第1項及第821條規定，訴請吳培改、洪金概、黃鈺
    翔、林觀保自系爭建物及鄭朝崇、柯欣惠自附圖二2-4⑺土地
    遷出。本件訴訟標的為遷讓房屋，訴訟標的價額應以房屋價
    額為準。詎原裁定未說明核定之方式，以新臺幣（下同）2,
    991萬9,200元作為本件訴訟標的價額，已逾系爭房屋價值數
    十倍，與法不符，爰提起本件抗告，請求廢棄原裁定云云。
二、按訴訟標的之價額，由法院核定；核定訴訟標的之價額，以
    起訴時之交易價額為準；無交易價額者，以原告就訴訟標的
    所有之利益為準，民事訴訟法第77條之1第1項、第2項定有
    明文。又各共有人對於第三人依民法第821條之規定，基於
    共有人之地位，為全體共有人之利益，請求回復共有物時，
    因其並非僅為自己利益而為請求，其排除侵害共有物占有之
    訴訟所得利益，即應以回復被占用之共有物全部價額計算（
    最高法院103年度台抗字第425號裁定意旨參照）
三、查抗告人主張其為系爭土地之共有人，系爭土地遭不明人士
    於其上興建系爭建物，遭相對人占有使用中，爰依民法第76
    7條第1項及第821條規定，訴請吳培改、洪金概、黃鈺翔、
    林觀保自系爭建物及鄭朝崇、柯欣惠自附圖二2-4⑺土地遷出
    （見原審補字卷第11至15、21至25、31至67頁）。其訴之聲
    明雖係請求吳培改、洪金概、黃鈺翔、林觀保自系爭建物遷
    出，惟因系爭建物非抗告人所有，抗告人請求其等自系爭建
    物遷出之目的，並非在於取得系爭建物之使用利益，而係基
    於系爭土地共有人之地位，為全體共有人之利益，取得系爭
    建物所坐落土地之使用。故其起訴可得之利益，應以其欲回
    復占有之共有物即系爭建物占用系爭土地及附圖二2-4⑺土地
    面積共1192平方公尺（111＋254＋149＋224＋454）之全部價額
    定之，而非以系爭建物之價額計算。故本件訴訟標的價額應
    以抗告人請求相對人返還占用系爭土地面積共1192平方公尺
    ，按起訴時之公告現值計算。系爭土地於起訴時之公告土地
    現值為每平方公尺2萬5,100元，有土地登記謄本可稽（見原
    審卷第27頁），本件訴訟標的價額應核定為2,991萬9,200元
    （起訴時公告土地現值25,100元×占用面積1192平方公尺）
    。原裁定核定本件訴訟標的價額為2,991萬9,200元及據以計
    算應繳裁判費並無不合。抗告意旨指摘原裁定不當，求予廢
    棄改判，為無理由，應予駁回。
四、據上論結，本件抗告為無理由，爰裁定如主文。
中　　華　　民　　國　　109 　年　　11　　月　　30　　日
                  民事第十五庭  
                      審判長法  官  方彬彬
                            法  官  陳杰正
                            法  官  沈佳宜
正本係照原本作成。
本裁定除以適用法規顯有錯誤為理由外，不得再抗告。如提起再
抗告，應於收受送達後10日內委任律師為代理人向本院提出再抗
告狀。並繳納再抗告費新臺幣１千元。
中　　華　　民　　國　　109 　年　　11　　月　　30　　日

　　　　　　　　　　　　　　書記官  蕭麗珍